【裁判字號】    96,親,40
【裁判日期】    970226
【裁判案由】    否認婚生子女
【裁判全文】
臺灣花蓮地方法院民事判決                96年度親字第40號
原      告  丙○○即丁○○之.
                        樓
訴訟代理人  甲○○
被      告  己○○
                        號
            辛○○
            戊○○
                        號
上列當事人間否認婚生子女事件，本院於97年2月12日言詞辯論
終結，判決如下：
    主  文
確認被告辛○○（女，民國○○年○○月○○日生，身分證統一編號Ｚ0
00000000號）、戊○○（女，民國○○年○○月○○日生，身分證統一
編號Ｚ000000000號）非原告被繼承人丁○○與被告己○○所生之
婚生子女。
確認乙○○（男，民國○○年○月○日生，生前身分證統一編號Ｚ000
000000號）、庚○○（男，民國○○年○○月○○日生，生前身分證統
一編號Ｚ000000000號）非原告被繼承人丁○○與被告己○○所生
之婚生子女。
訴訟費用由被告己○○負擔。
    事實及理由
一、程序方面：
（一）本件被告等經合法通知，未於言詞辯論期日到場，核無民
      事訴訟法第386條所列各款情形，按照同法第385條第1項
      前段規定，爰依原告之聲請，由其一造辯論而為判決。
（二）按民事訴訟法第168條、第175條第1項、第178條及第590
      條第3項分別規定：「當事人死亡者，訴訟程序在有繼承
      人、遺產管理人或其他依法應續行訴訟之人承受其訴訟以
      前當然停止」、「第168條至第172條及前條所定之承受訴
      訟人，於得為承受訴訟時，應即為承受之聲明，」「當事
      人不聲明承受訴訟時，法院亦得依職權，以定命其續行訴
      訟程序。夫妻之一方於提起否認子女之訴後死亡者，繼承
      權被侵害之人得承受其訴訟」。本件原告丁○○於訴訟期
      間即民國96年11月9日死亡，業據原告之訴訟代理人甲○○陳述明確，並有死亡證明書附卷可憑。又原告丁○○死
      亡後，原告之子女丙○○為繼承人受侵害之人，此有戶籍
      謄本附卷可稽，上開繼承人業已具狀聲明承受訴訟，並續
      行訴訟，合予敘明。
（三）按否認子女之訴在夫妻以原告身分起訴之前，該子女與起
      訴原告之間已非親生子女之關係，原告起訴僅請求法院以
      判決加以確認而已，即法院依原告之聲明而為判決，並無
      創設、變更或消滅當事人間法律關係之效力，是以否認子
      女之訴，為確認之訴而非形成之訴。而確認親子關係存否
      之訴，雖以事實上血緣為基礎，惟係以法律上之父母子女
      地位是否存在為訴訟標的，且涉及相關當事人身分關係之
      確定，同時對於親權、法定代理，甚至繼承等法律關係之
      成立或存在與否，皆產生重要之影響，所牽涉者並非僅係
      單純法律事實之確認，故倘有確認利益，應得擴大確認之
      訴，況民事訴訟法第247條關於確認之訴，已條正擴大其
      範圍，而包括法律關係基礎事實存否之訴，故應認為否認
      子女之訴，於訴訟前或進行中，子女死亡時，就原告與該
      子女間之訴訟程序雖視為終結，但就存在於夫妻與子女間
      之否認子女訴訟，仍有准許確認親子關係存否之訴訟必要
      ，方能解親子關係，以杜爭執。綜上所述，夫妻之一方依
      民事訴訟法第589條第1項所提起之否認子女之訴，若部分
      子女已死亡或於訴訟進行中該子女死亡者，僅該死亡子女
      之訴訟程序不應准許或視為終結而已，然就親子關係存否
      ，仍有確認親子關係之必要，故本件雖被告中之乙○○、
      庚○○已死亡，訴訟程序雖應終結，但仍有確認親子關係
      之必要，合先敘明。
二、本件原告起訴主張：原告丙○○之被繼承人丁○○與被告己○○結婚後，被告己○○於民國63年間即離家出走，卻與訴
    外人羅坡標同居，詎被告己○○於68年11月12日生下被告辛○○；70年3月6日生下乙○○（已於96年9月12日死亡）；
    74年12月26日生下被告戊○○；75年12月26日生下庚○○（
    96年4月23日已死亡），依法推定為被繼承人丁○○與被告
    己○○所生之子，並經被告己○○辦理戶籍登記，而上開情
    事均為被繼承人丁○○所不知，嗣丁○○與己○○於75年8
    月14日協議離婚，並完成離婚登記。待身為職業軍人之庚○○，於96年4月23日意外身故，經花蓮國軍留守業務署通知
    丁○○領取撫卹金時，被繼承人丁○○始得知上開情形。因
    為被繼承人丁○○與被告己○○自63年間起，即無同居之事
    實，故上開被告楊春妺於68年間至75年間所生之子女辛○○
    、乙○○、戊○○、庚○○均非被告己○○自被繼承人丁○○受胎所生，為此提起本件訴訟，確認辛○○、乙○○、戊○○、庚○○非被告己○○自被繼承人丁○○受胎所生之子
    女。
三、被告方面：被告己○○、辛○○、戊○○經合法通知，未於
    最後言詞辯論期日到場，惟被告己○○、辛○○、戊○○曾
    於96年9月18日到庭陳述，己○○所生之子女辛○○、乙○○、戊○○、庚○○非被告己○○自丁○○受胎所生之子女
    ，係與已死亡之第三人羅坡標同居期間所生之子女，且被告
    己○○自民國75年與丁○○離婚後，就一直沒有再婚，子女
    的戶籍登記是己○○去辦理的，丁○○並不知情，一直到庚○○死掉時，通知丁○○，他才知道戶籍上有辛○○、乙○○、戊○○、庚○○這四個小孩等語。
四、按原告主張之事實，業據原告提出戶籍謄本一份為證，且為
    被告己○○、辛○○、戊○○所承認，雖本院依職權囑託法
    務部調查局鑑定被繼承人丁○○之親生子之原告丙○○與被
    告三人之血緣關係，雖被告己○○、辛○○、戊○○始終拒
    絕接受鑑定，然依兩造所陳述之事實判斷，已可認為原告之
    主張，堪信為真實。
五、按妻之受胎，係在婚姻關係存續中者，推定其所生子女為婚
    生子女。前項推定，夫妻之一方或子女能證明子女非為婚生
    子女者，得提起否認之訴。前項否認之訴，夫妻之一方自知
    悉該子女非為婚生子女，或子女自知悉其非為婚生子女之時
    起二年內為之，民法第1063條定有明文。經查，本件被告陳
    辛○○、戊○○、乙○○、庚○○之生母即被告己○○分別
    於68年11月12日生下被告辛○○；70年3月6日生下乙○○；
    74年12月26日生下被告戊○○；75年12月26日生下庚○○之
    時，雖依法應推定為原告之被繼承人丁○○之婚生子女，然
    依前開被告己○○所自承，該四名子女均為自第三人羅坡標
    受胎所生，實非自丁○○受胎所生。從而，原告之被繼承人
    丁○○因庚○○於96年4月23日意外身故後，經花蓮國軍留
    守業務署通知時，方知悉有非婚生子女辛○○、戊○○、乙○○、庚○○之日起二年內之96年8月21日向提起本件訴訟
    ，其後並經原告承受訴訟，並續行否認子女及確認親子關係
    不存在之訴，於法洵屬有據，應予准許。
六、末按，訴訟費用，由敗訴之當事人負擔。共同訴訟人，按質
    人數，平均分擔訴訟費用。但共同訴訟人於訴訟之利害關係
    顯有差異者，法院得酌量其利害關係之比例，命分別負擔，
    民事訴訟法第78條及第85條第1 項定有明文。查被告辛○○
    、被告戊○○、乙○○及庚○○之所以被申報為丁○○之婚
    生子女，乃是被告己○○之行為所導致，其餘被告並無任何
    可資非難之處，可認被告間利害關係顯有差異，經本院審酌
    其間利害關係之比例，爰依前開規定，命負擔訴訟費用如主
    文所示。
七、據上論結，本件原告之訴為有理由，爰依民事訴訟法條第38
    5條第1項前段、第78條、第85條第1項，判決如主文。
中    華    民    國    97    年    2     月    26    日
                  家事法庭      法  官  吳順龍
以上正本係照原本作成。
如對本判決不服，應於送達後20日內，向本院提出上訴狀（應抄
附繕本）。
中    華    民    國    97    年    2     月    26    日
                                書記官  陳景源


司法院資訊處製作；財團法人民間司法改革基金會備份。
